臺灣臺北地方法院交通事件裁定　　　 100年度交聲字第2489號
原處分機關　臺北市交通事件裁決所
異　議　人
即受處分人　劉臣格
　　　　　　　　　　　4樓
上列受異議人即處分人因違反道路交通管理處罰條例案件，對於
臺北市交通事件裁決所民國100 年10月24日所為之處分（原處分
案號：北市裁罰字第裁22-A01YSE331號），聲明異議，本院裁定
如下：
    主  文
異議駁回。
    理  由
一、本件異議人即受處分人劉臣格騎乘車牌號碼為BKU-233 號重
    型機車，於民國100年9月14日下午3 時13分許，在臺北市○
    ○區○○街30巷內，為臺北市政府警察局文山第二分局員警
    舉發「不按遵行方向行駛」違規，依道路交通管理處罰條例
    第45條第1項第1款之規定當場舉發，異議人不服，於100年9
    月14日提出陳述，嗣經原處分機關調查結果，仍認異議人確
    有上開違規行為，乃依上揭規定，於100 年10月24日以北市
    裁罰字第裁22-A01YSE331號違反道路交通管理事件裁決書，
    裁處罰鍰新臺幣（下同）900元，並依同條例第63條第1項規
    定記違規點數1 點。異議人不服上開裁決，於未逾法定20日
    期限之100年11月10日向原處分機關為本件聲明異議。
二、聲明異議意旨略以：異議人於100年9月14日下午3 時許，騎
    乘上開機車至景美「愛買量販店」購物，該店前面之景中街
    30巷雖劃為單行道，但景中街設有分隔島，故汽機車無法經
    由景中街30巷穿越景中街至對面巷道，為避免民眾圖勞，故
    劃為單行道，可知景中街30巷並無任何逆向行駛之利益，況
    此巷道兩側皆規劃為機車停車格，實屬一停車場，欲入此停
    車有四個管道，但僅有一個為順向，其餘三個皆逆向，如嚴
    格取締，將有四分之三停車者皆違規，異議人雖逆向進入約
    10公尺停放機車，但係以緩慢之速度尋找停車格，而非以穿
    越為目的正常行駛，當時係平常日下午3 時，人車稀少，該
    地亦非交通要衝，警察放著正事不幹，故意在此取締，使停
    車之無辜民眾淪為犯法之惡徒，況異議人係於機車停放妥當
    後，警員始走近開單，卻於函覆裁決所時稱係本人逆向行駛
    時被「攔停稽查」而公然說謊，為此聲明異議等語。
三、按機器腳踏車行駛之車道，應依標誌或標線之規定行駛，道
    路交通安全規則第99條第1 項前段定有明文。次按汽車駕駛
    人爭道行駛，不按遵行之方向行駛，處600 元以上1,800 元
    以下罰鍰，並記違規點數1 點，道路交通管理處罰條例第45
    條第1款、第63條第1項第1款亦有明文規定。經查：
  (一)異議人由於上開時、地，騎乘上開機車，因不按遵行方向行
    駛，逆向行駛單行道，為臺北市政府警察局文山第二分局員
    警當場舉發等情，為異議人於聲明異議狀內所自承，並有臺
    北市政府警察局100年9月14日掌電字第A01YSE331 號舉發違
    反道路交通管理事件通知單、臺北市政府警察局文山第二分
    局100年9月27日北市警文二分交字第10033057100 號函在卷
    可稽，足證異議人確於上開時、地，不按現場單行道之標誌
    及標線指示應遵行方向行駛，逆向駛入臺北市○○區○○街
    30巷內之違規行為。
  (二)異議人雖辯稱：汽機車無法經由景中街30巷穿越景中街至對
    面巷道，為避免民眾圖勞，故劃為單行道，景中街30巷並無
    任何逆向行駛之利益，其雖逆向進入約10公尺停放機車，但
    係以緩慢之速度尋找停車格，而非以穿越為目的正常行駛云
    云。然該巷道係位於上開量販店之一側，有聲明異議狀所附
    電子地圖列印資料可憑，則臺北市政府交通管制工程處將之
    劃設為單行道，顯係考量當地交通之動線及流量而為之，以
    避免壅塞或事故之發生，異議人稱係為避免民眾圖勞始劃設
    為單行道，尚非適論。又倘異議人所稱當時係以緩慢之速度
    尋找停車格一情屬實，核僅屬異議人逆向行駛之動機、目的
    或手段，而與異議人上開違規行為之認定無涉，尚難據此為
    異議人有利之認定。
  (三)異議人另辯稱：當地如嚴格取締，將有四分之三停車者皆違
    規云云。而按行政機關為行政行為，非有正當理由，不得為
    差別待遇，為行政程序法第6 條所揭示之平等原則，亦為行
    政法上重要之一般法律原則，其可直接自憲法第7 條平等權
    之保障而來，故為憲法層次之一般法原則，然憲法上所保障
    之平等權，係以合法權益為限，則主張平等原則之基礎事實
    應為合法，亦即處分相對人不得要求行政機關為不法行政行
    為之平等，即不得以他人違規行為尚未被取締，執以為自己
    亦可以不遵守規定之適法理由，否則即曲解平等原則之真義
    ，是行政機關若怠於行使權限，致使人民因個案違法狀態未
    排除而獲得利益時，該利益並非法律所應保護之利益，故其
    他人民不能要求行政機關比照該違法案例授予利益。縱異議
    人所稱該處同樣有其他駕駛人違規逆向行駛而未受舉發之情
    屬實，揆諸上揭說明，亦非異議人可得據以免責之事由。
  (四)至異議人其餘所為警察故意在此取締、並非遭攔停稽查之辯
    詞，核僅屬異議人主觀之認知，亦均與異議人上開違規行為
    之認定無涉，縱認屬實，亦均不足為異議人有利之認定。
  (五)綜上，本件事證明確，異議人確有上開違規行為，其所辯尚
    非可採。
四、綜上所述，原處分機關認定異議人駕駛上開車輛於上開時、
    地有不按遵行方向行駛之違規行為，核無不合，故依道路交
    通管理處罰條例之規定，裁處罰鍰900元，記違規點數1點，
    核無違誤。本件異議人之異議為無理由，自應裁定將其異議
    駁回。
據上論斷，應依道路交通事件處理辦法第18條，裁定如主文。
中    華    民    國   100    年    11    月    21    日
                  刑事第四庭  法  官   賴武志
以上正本證明與原本無異。
如不服本裁定應於送達後5日內向本院提出抗告狀。
                              書記官   劉麗英
中    華    民    國   100    年    11    月    21    日